臺灣板橋地方法院刑事判決　　　　　　　 96年度訴字第919號
公　訴　人　臺灣板橋地方法院檢察署檢察官
被　　　告　甲○○
　　　　　　　　　　（現另案於臺灣臺北監獄執行中）
選任辯護人　沙洪律師
上列被告因違反毒品危害防制條例案件，經檢察官提起公訴（95
年度偵字第26443號、95年度偵字第28661號），本院判決如下：
    主  文
甲○○意圖販賣而持有第一級毒品，累犯，處有期徒刑拾年拾月
，扣案如附表編號1 、2 所示之物均沒收銷燬，如附表編號5 、
10、11所示之物均沒收；又意圖販賣而持有第一級毒品，累犯，
處有期徒刑拾年拾月，扣案如附表編號3 、4 所示之物均沒收銷
燬，如附表編號6 至9 、12、13所示之物均沒收。應執行有期徒
刑貳拾壹年，扣案如附表編號1 至4 所示之物均沒收銷燬；如附
表編號5 至13所示之物均沒收。
被訴轉讓第一級毒品部分無罪。
    事  實
一、甲○○前於民國87年間，因犯竊盜罪經本院以87年度訴字第
    1551號判處有期徒刑五月確定，又因違反毒品危害防制條例
    案件，經臺灣高等法院於以88年度上更二字第715 號判處有
    期徒刑五年十月確定，上開兩案罪刑，再經臺灣高等法院以
    89年度聲字第126 號裁定應執行有期徒刑六年一月確定，於
    92年8 月22日假釋出監並付保護管束，迄93年7 月1 日縮刑
    期滿假釋未經撤銷以已執行論（構成累犯）。另於95年間因
    犯施用第一級、第二級毒品罪，經臺灣高等法院以95年度上
    訴字第3340號分別判處有期徒刑九月、五月，應執行有期徒
    刑一年確定，現尚執行中。詎仍不知悔改，明知海洛因、甲
    基安非他命（起訴書載為安非他命）各係毒品危害防制條例
    所列之第一級、第二級毒品，竟基於施用第一級、第二級毒
    品之犯意，分別於(一)95年11月7 日某時許，在臺北縣新莊市
    ○○路某處，各以1 兩新臺幣（下同）200,000 元、50,000
    元之代價，向真實姓名年籍不詳、綽號「阿國」之成年男子
    ，至少購得第一級毒品海洛因14包（合計淨重33.81 公克）
    、第二級毒品甲基安非他命8 包（驗餘合計淨重66.77 公克
    ）。其中除供自己施用外（所涉施用第一級、第二級毒品部
    分，業經本院以95年度訴字第3959號判決有罪在案），思及
    販賣毒品獲利甚大，另萌生意圖販賣海洛因、甲基安非他命
    之犯意而持有上述毒品，惟尚未及售出，即經警於95年11月
    9 日下午5 時30分許持搜索票，在其位於臺北縣五股鄉○○
    路○ 段601 巷3 號之住處執行搜索而查獲，並扣得上述未及
    售出之海洛因14包、甲基安非他命8 包及電子磅秤1 臺（詳
    如附表編號1 、2 、5 所示）；(二)嗣甲○○因前述行為經警
    解送至臺灣板橋地方法院檢察署，經檢察官訊問後諭令以新
    臺幣50,000元具保而釋放後，竟不知警惕，又基於施用第一
    級、第二級毒品之犯意，於95年12月5 日晚上8 時許，在臺
    北縣中和市○○路某處，以海洛因8 錢150,000 元之代價（
    甲基安非他命之購得價格不詳）向真實姓名年籍不詳、綽號
    「阿忠」之成年男子，至少購買第一級毒品海洛因21包（合
    計淨重32.38 公克）、第二級毒品甲基安非他命1 包（驗餘
    淨重0.90公克）。其中除供自己施用外（所涉施用第一級、
    第二級毒品部分，亦經本院以95年度訴字第3959號判決有罪
    在案），更思以販賣毒品獲利，而萌生意圖販賣海洛因、甲
    基安非他命之犯意而持有上述毒品，又於尚未及售出之際，
    即經警於95年12月6 日下午5 時30分許持搜索票，在其位於
    臺北縣泰山鄉○○路○ 段507 之3 號5 樓住處執行搜索而查
    獲，並扣得上述未及售出之海洛因21包、甲基安非他命1 包
    、電子磅秤1 臺、塑膠分裝鏟4 支、分裝夾鍊袋20個、海洛
    因純度參雜葡萄糖比例公式表1 張（詳如附表編號3 、4 、
    6 至9 所示），而查悉上情。
二、案經臺北市政府警察局報請臺灣板橋地方法院檢察署檢察官
    偵查起訴。
    理   由
壹、證據能力部分：
一、毒品鑑定書之證據能力：
    按刑事訴訟法第159 條第1 項雖規定，被告以外之人於審判
    外之言詞或書面陳述，除法律有規定外，不得作為證據。惟
    同法第159 條之5 明定：「被告以外之人於審判外之陳述，
    雖不符前四條之規定，而經當事人於審判程序同意作為證據
    ，法院審酌該言詞陳述或書面陳述作成時之情況，認為適當
    者，亦得為證據。」、「當事人、代理人或辯護人於法院調
    查證據時，知有第一百五十九條第一項不得為證據之情形，
    而未於言詞辯論終結前聲明異議者，視為有前項之同意。」
    其立法理由在於傳聞證據未經當事人之反對詰問予以核實，
    乃排斥其證據能力。惟當事人如放棄對原供述人之反對詰問
    權，於審判程序表示同意該等傳聞證據可作為證據，此時，
    法院除認該傳聞證據欠缺適當性外，自可承認其證據能力。
    又當事人、代理人或辯護人於調查證據時，知有刑事訴訟法
    第159 條第1 項不得為證據之情形，卻表示「對於證據調查
    無異議」、「沒有意見」等意思，而未於言詞辯論終結前聲
    明異議者，應視為已有將該等傳聞證據採為證據之同意。查
    本件被告、辯護人及檢察官於本院準備程序期日、審判期日
    ，對法務部調查局95年12月15日調科壹字第09523046830 號
    鑑定書、內政部警政署刑事警察局95年11月30日刑鑑字第09
    50169309號鑑定書、法務部調查局96年1 月8 日調科壹字第
    09623001800 號鑑定書、臺北市政府警察局96年3 月14日北
    市鑑毒字第990 號鑑驗通知書等供述證物，表示對證據能力
    不爭執，復於審判期日就本院提示之證據於言詞辯論終結前
    ，並未就所調查之證據主張有刑事訴訟法第159 條第1 項不
    得為證據之情形，本院審酌該書面陳述作成時之情況，認為
    適當，亦無證明力明顯過低之瑕疵，本件經調查之上開證據
    ，自有證據能力。
二、證人乙○○於偵查中經具結之陳述，有證據能力：
    再按被告以外之人於偵查中向檢察官所為之陳述，除顯有不
    可信之情況者外，得為證據，刑事訴訟法第159 條之1 第2
    項規定明確。查證人乙○○於96年1 月5 日檢察官偵訊時經
    具結所為之供述，雖為被告以外之人於審判外之言詞陳述，
    惟業經具結在卷，與法定要件相符，經核上開證人陳述時之
    外在環境及情況，並無顯有不可信之情況，本院亦認為適當
    ，自有證據能力。
三、證人乙○○於警詢中之陳述，無證據能力：
    證人乙○○於警詢中之證述，為被告以外之人於審判外之陳
    述，屬傳聞證據，復經被告及辯護人爭執其證據能力，依刑
    事訴訟法第159 條第1 項規定，認無證據能力。
貳、實體部分：
一、有罪部分（被訴意圖販賣而持有第一級、第二級毒品部分）
    ：
  (一)訊據被告甲○○矢口否認有何意圖販賣而持有第一級、第二
    級毒品之犯行，辯稱：伊長期施用第一級毒品海洛因及第二
    級毒品甲基安非他命，兩次為警查扣之毒品海洛因、甲基安
    非他命均係供己施用，因為若購買的數量多，價格會比較便
    宜，所以一次買比較多；又海洛因純度參雜葡萄糖比例公式
    表係朋友給的，是供伊施用海洛因時摻入葡萄糖比例用的，
    電子磅秤則是怕在買賣時被賣家以多報少，所以隨身攜帶磅
    秤量秤毒品，分裝鏟是裝香菸用的，分裝袋是之前留下來的
    ，為方便裝香菸云云。然查：
  (1)本件先後查獲之白粉14包、21包（如附表編號1 、3 所示）
    ，經送鑑定結果，確均含第一級毒品海洛因成分，分別合計
    淨重33.81 公克、32.38 公克，有法務部調查局於95年12月
    15日調科字第09523046830 號鑑定書、同局96年1 月8 日調
    科壹字第09623001800 號鑑定書附卷可稽；又前後扣案之透
    明結晶8 包、1 包（如附表編號2 、4 所示），經送鑑定結
    果，確均含第二級毒品甲基安非他命成分，驗餘合計淨重66
    .77 公克、0.90公克，有內政部警政署刑事警察局95年11月
    30日刑鑑字第0950169309號鑑定書、臺北市政府警察局95年
    3 月14日北市鑑毒字第990 號鑑驗通知書在卷可參，是被告
    所持有而被警方查獲者，確屬毒品危害防制條例所定之第一
    級毒品海洛因及第二級毒品甲基安非他命無訛。
  (2)按認定犯罪事實所憑之證據，並不以直接證據為限，即綜合
    各種間接證據，本於推理作用，為認定犯罪事實之基礎，如
    無違背一般經驗法則，尚非法所不許，最高法院44年臺上字
    第702 號著有判例可資參照。查被告雖以上述經警查獲之毒
    品均係供己施用云云置辯，惟其第一次遭查獲之第一級毒品
    海洛因14包、第二級毒品甲基安非他命8 包；第二次遭查獲
    之第一級毒品海洛因21包、第二級毒品甲基安非他命1 包，
    其重量均已鑑驗如前，被告取得如此高量之海洛因及甲基安
    非他命，已與一般單純施用毒品者，僅隨身準備少量之毒品
    者有所不同。再者，被告於第一次為警查獲持有該等毒品（
    95年11月9 日）後，尚在偵查中，若僅為單純供自己施用，
    為免遭再次經警查獲而損失重大，實不需再次購買大量之毒
    品，且被告供承長期施用毒品，必然熟知取得毒品之來源，
    欲取得海洛因及甲基安非他命供自己施用，亦較一般大眾簡
    單，為此甘冒持有為數不少毒品之巨大風險，自無必要。何
    況，被告於偵查中自承案發時並無工作，亦無收入來源，針
    對購買毒品所需之金錢，初謂係用其父親死亡時留下來的金
    錢而存放在其弟呂家榮處之約2,000,000 元，後改稱係跟其
    母借錢，又改口係偷自其母的錢，或稱到處跟別人借錢云云
    ，非但始終無法具體說明由來，更未能提出證據以供本院調
    查究明，前後所供迥異，自難遽此而為有利被告之事實認定
    。
  (3)又被告前後兩次為警查獲，各查扣電子磅秤1 臺，第二次查
    獲時更查扣分裝夾鏈袋20個、塑膠分裝鏟4 支、海洛因純度
    參雜葡萄糖比例公式表1 張，而此等物品，均係一般販毒者
    用以秤重、參雜葡萄糖分裝毒品後，買賣交易毒品所必備。
    況且徵諸一般經驗，吸毒或販毒者均悉知買賣毒品查緝甚嚴
    ，為免犯行曝光，無不機警行事，以免被旁人發現或遭警查
    獲，皆儘量於公眾出入較複雜之場所以障眼法掩蔽方式或找
    隱蔽處所秘密迅速進行，豈有招搖地攜帶磅秤於向人購買毒
    品時當場過秤之理？其所辯難謂與常情相合，要無足取。而
    扣案之電子磅秤係秤量精細物品所用之精密磅秤，對被告前
    後兩次即分別購入高達200,000 元、150,000 元之大量毒品
    海洛因及以100,000 元及不詳代價購買毒品甲基安非他命顯
    非適用，是該磅秤應係供分裝秤量所用極明。抑且，衡諸毒
    品經分裝後必有微量毒品殘餘包裝內，分裝越多，勢必損耗
    越多，查獲之毒品倘均係供被告自己施用，當無一次悉數分
    裝成小包之必要。總此，雖查無任何具體證據足資證明被告
    係意圖販賣而販入該等毒品，惟其係因意圖販賣營利以外之
    原因（供己施用）買入大量之毒品海洛因、甲基安非他命，
    以電子磅秤秤量，並參雜葡萄糖，再以塑膠分裝鏟分裝後伺
    機銷售，彰彰甚明。
  (4)綜上，足認被告上開所辯，顯係圖卸飾詞，殊無可採，罪證
    明確，犯行洵堪認定。
  (二)查海洛因、甲基安非他命分別係毒品危害防制條例第2 條第
    2 項第1 款、第2 款所稱之第一級、第二級毒品。核被告於
    上開犯罪事實一之(一)、(二)所為，均係犯毒品危害防制條例第
    5 條第1 項意圖販賣而持有第一級毒品罪及同條例第5 條第
    2 項之意圖販賣而持有第二級毒品罪。被告所犯意圖販賣而
    持有第一級毒品罪與意圖販賣而持有第二級毒品罪間，係一
    意圖販賣而持有之行為而觸犯兩罪名，係想像競合犯，應依
    刑法第55條規定，從一重之意圖販賣而持有第一級毒品罪處
    斷。又被告先後兩次意圖販賣而持有第一級毒品罪，犯意各
    別，行為互殊，時地亦異，各具獨立性，應予分論併罰。查
    被告前於87年間，因犯竊盜罪經本院以87年度訴字第1551號
    判處有期徒刑五月確定，且因違反毒品危害防制條例案件，
    經臺灣高等法院於以88年度上更二字第715 號判處有期徒刑
    五年十月確定，上開兩案罪刑，再經臺灣高等法院以89年度
    聲字第126 號裁定定應執行有期徒刑六年一月確定，於92年
    8 月22日假釋出監並付保護管束，迄93年7 月1 日縮刑期滿
    假釋未經撤銷以已執行論，有臺灣高等法院被告前案紀錄表
    在卷可按，其於有期徒刑執行完畢後五年以內故意再犯本案
    之罪，係屬累犯，應依刑法第47條第1 項之規定加重其刑，
    其中法定刑為無期徒刑部分，依刑法第65條第1 項規定不得
    加重。爰審酌被告持有毒品意圖販賣牟取暴利，若得逞將戕
    害他人身心健康至鉅，嚴重破壞社會治安，毒品數量不少，
    兼衡其智識程度、犯罪動機、所用手段、犯罪後之態度等一
    切情狀，分別量處如主文所示之刑，並定其應執行之刑，以
    示懲儆。
  (三)扣案如附表編號1 至4 所示之物，分屬第一級、第二級毒品
    ，不問屬於犯人與否，應依毒品危害防制條例第18條第1 項
    前段之規定，併予宣告沒收銷燬；另如附表編號5 至13所示
    之物，均係被告所有且供本件犯罪所用之財物，依毒品危害
    防制條例第19條第1 項規定，均併予宣告沒收。至於被告為
    警查獲時另扣得如附表編號14至16所示之物，均核與本案犯
    罪事實無涉，且皆非違禁物，爰不併予宣告沒收，附此敘明
    。
二、無罪部分（被訴轉讓第一級毒品部分）：
  (一)公訴意旨另以：被告甲○○基於轉讓第一級毒品之故意，於
    不詳時日，在其車牌號碼CL-2859 號自用小客車內，轉讓摻
    有第一級毒品海洛因之香菸1 支予乙○○施用，因認被告涉
    犯毒品危害防制條例第8 條第1 項之轉讓第一級毒品罪嫌等
    語。
  (二)按犯罪事實應依證據認定之，無證據不得認定犯罪事實，又
    不能證明被告犯罪者，應諭知無罪之判決，刑事訴訟法第15
    4 條第2 項、第301 條第1 項分別定有明文。雖然認定犯罪
    事實所憑之證據，不以直接證據為限，間接證據亦包括在內
    ，但是無論直接或間接證據，其為訴訟上之證明，須達於通
    常一般人均不致有所懷疑，而得確信其為真實之程度，始得
    據為有罪之認定，最高法院76年臺上字第4986號著有判例可
    資參照。又檢察官就被告犯罪事實，應負舉證責任，並指出
    證明之方法，刑事訴訟法第161 條第1 項定有明文。因此，
    檢察官對於起訴之犯罪事實，應負提出證據及說服之實質舉
    證責任。倘其所提出之證據，不足為被告有罪之積極證明，
    或其闡明之證明方法，無從說服法官以形成被告有罪之心證
    ，基於無罪推定之原則，自應為被告無罪判決之諭知（最高
    法院92年臺上字第128 號判例意旨參考）。
  (三)公訴人認被告涉犯毒品危害防制條例第8 條第1 項之轉讓第
    一級毒品罪，無非係以證人乙○○於警詢及偵查中之證詞為
    其論據。惟訊據被告始終堅詞否認此部分犯行，辯稱：該支
    摻有第一級毒品海洛因之香菸，伊是放在菸灰缸裡面，係乙
    ○○自己拿去抽，伊知道乙○○身染愛滋病，所以也不敢拿
    回再用，伊確無轉讓毒品之犯意等語。經查證人乙○○於警
    詢中之證述無證據能力，前已論及，不再贅述，而其於偵查
    中經具結後亦證稱：「（檢察官問：甲○○有無請你海洛因
    ？）有一次他在車上將海洛因加在菸裡，他放在一邊，我自
    己拿起來抽，之後我還被他罵」、「（檢察官問：你於警詢
    說甲○○請你抽過香菸，香菸裡面加海洛因？）香菸是我自
    己去拿的，因為那時我還被甲○○罵」、「（檢察官問：請
    你跟你自己拿是不同的兩件事？）甲○○說我抽他的菸，他
    說整支香菸都給我，因為他知道我有HIV 」等語（見95年度
    偵字第28861 號偵查卷宗第100 頁），可見該支摻有海洛因
    之香菸係乙○○自行取走施用無訛，被告係明知乙○○為愛
    滋病帶原者，始未將該香菸取回，審度此等情節，尚難認被
    告即有轉讓毒品海洛因予乙○○之犯意，從而徒憑證人乙○
    ○之證述，自不足為被告犯有轉讓第一級毒品罪之認定。
  (四)綜上，足認被告上開所辯，誠非虛妄，應可信憑。此部分尚
    無從依公訴人所提出之證據，而達於通常一般之人均不致有
    所懷疑，而得確信其為真實之程度，自不得以此遽入人罪。
    此外，復查無其他積極、具體確切之證據足資認定被告涉有
    公訴人所指之轉讓第一級毒品犯行，是因不能證明被告犯罪
    ，自應為無罪判決之諭知。
據上論斷，應依刑事訴訟法第299 條第1 項前段、第301 條第1
項，毒品危害防制條例第5 條第1 項、第2 項、第18條第1 項前
段、第19條第1 項，刑法第11條前段、第55條、第47條第1 項、
第51條第5 款，判決如主文。
本案經檢察官劉仕國到庭執行職務
中　　華　　民　　國　　96　　年　　9 　　月　　19　　日
　　　　　　　　　刑事第一庭    審判長法　官　陳恆寬
                                      法  官  陳福來
                                      法  官  張江澤
以上正本證明與原本無異。
如不服本判決，應於判決送達後10日內，向本院提出上訴狀。
　　　　　　　　　　　　　　　      　書記官　林怡秀
中　　華　　民　　國　　96　　年　　9 　　月　　19　　日
附錄本案論罪科刑法條全文：
毒品危害防制條例第5條
意圖販賣而持有第一級毒品者，處無期徒刑或十年以上有期徒刑
，得併科新臺幣七百萬元以下罰金。
意圖販賣而持有第二級毒品者，處五年以上有期徒刑，得併科新
臺幣五百萬元以下罰金。
意圖販賣而持有第三級毒品者，處三年以上十年以下有期徒刑，
得併科新臺幣三百萬元以下罰金。
意圖販賣而持有第四級毒品或專供製造、施用毒品之器具者，處
一年以上七年以下有期徒刑，得併科新臺幣一百萬元以下罰金。
附表：
┌──┬──────┬───────────┬─────┬────────────┐
│編號│扣案物      │數量                  │應處理情形│附註（偵查案號；本件犯行│
│    │            │                      │          │相涉部分）              │
├──┼──────┼───────────┼─────┼────────────┤
│1   │海洛因      │14包（合計淨重33.81 公│沒收銷燬  │臺灣板橋地方法院檢察署95│
│    │            │克）                  │          │年度偵字第26443 號；犯罪│
│    │            │                      │          │事實一之(一)              │
├──┼──────┼───────────┼─────┼────────────┤
│2   │甲基安非他命│8 包（驗餘淨重合計66.7│沒收銷燬  │同上                    │
│    │            │7）                   │          │                        │
├──┼──────┼───────────┼─────┼────────────┤
│3   │海洛因      │21包（合計淨重32.38 公│沒收銷燬  │臺灣板橋地方法院檢察署95│
│    │            │克）                  │          │年度偵字第28661 號；犯罪│
│    │            │                      │          │事實一之(二)              │
├──┼──────┼───────────┼─────┼────────────┤
│4   │甲基安非他命│1 包（驗餘淨重0.90公克│沒收銷燬  │同上                    │
│    │            │）                    │          │                        │
├──┼──────┼───────────┼─────┼────────────┤
│5   │電子磅秤    │1 臺                  │沒收      │臺灣板橋地方法院檢察署95│
│    │            │                      │          │年度偵字第26443 號；犯罪│
│    │            │                      │          │事實一之(一)              │
├──┼──────┼───────────┼─────┼────────────┤
│6   │電子磅秤    │1 臺                  │沒收      │臺灣板橋地方法院檢察署95│
│    │            │                      │          │年度偵字第28661 號；犯罪│
│    │            │                      │          │事實一之(二)              │
├──┼──────┼───────────┼─────┼────────────┤
│7   │分裝夾鏈袋  │20個                  │沒收      │同上                    │
├──┼──────┼───────────┼─────┼────────────┤
│8   │塑膠分裝鏟  │4 支                  │沒收      │同上                    │
├──┼──────┼───────────┼─────┼────────────┤
│9   │海洛因純度摻│1 張                  │沒收      │同上                    │
│    │雜葡萄糖比例│                      │          │                        │
│    │公式表      │                      │          │                        │
├──┼──────┼───────────┼─────┼────────────┤
│10  │盛裝編號1 海│14個                  │沒收      │臺灣板橋地方法院檢察署95│
│    │洛因之外包裝│                      │          │年度偵字第26443 號；犯罪│
│    │袋          │                      │          │事實一之(一)              │
├──┼──────┼───────────┼─────┼────────────┤
│11  │盛裝編號2 甲│8個                   │沒收      │同上                    │
│    │基安非他命之│                      │          │                        │
│    │外包裝袋    │                      │          │                        │
├──┼──────┼───────────┼─────┼────────────┤
│12  │盛裝編號3 海│21個                  │沒收      │臺灣板橋地方法院檢察署95│
│    │洛因之外包裝│                      │          │年度偵字第28661 號；犯罪│
│    │袋          │                      │          │事實一之(二)              │
├──┼──────┼───────────┼─────┼────────────┤
│13  │盛裝編號4 甲│1個                   │沒收      │同上                    │
│    │基安非他命之│                      │          │                        │
│    │外包裝袋    │                      │          │                        │
├──┼──────┼───────────┼─────┼────────────┤
│14  │現金        │新臺幣359,000元       │無證據證明│同上                    │
│    │            │                      │與本案犯罪│                        │
│    │            │                      │事實有關，│                        │
│    │            │                      │且非違禁物│                        │
│    │            │                      │，故不併為│                        │
│    │            │                      │沒收之宣告│                        │
├──┼──────┼───────────┼─────┼────────────┤
│15  │手機        │1 支（MOTOROLA廠牌，含│同上      │同上                    │
│    │            │0000000000號SIM 卡1 張│          │                        │
│    │            │）                    │          │                        │
├──┼──────┼───────────┼─────┼────────────┤
│16  │吸食器      │1 組                  │同上      │同上                    │
└──┴──────┴───────────┴─────┴────────────┘
